臺灣桃園地方法院民事簡易判決
110年度壢簡字第451號
原      告  林恩嫻  
訴訟代理人  陳慶瑞律師
被      告  連正璿  
訴訟代理人  趙金鳳  
上列當事人間請求損害賠償事件，本院於民國111年8月11日言詞
辯論終結，判決如下：
    主    文
原告之訴駁回。
訴訟費用新臺幣7,520元由原告負擔。
    事實及理由
壹、程序事項
　　按訴狀送達後，原告不得將原訴變更或追加他訴，但請求之
    基礎事實同一者、擴張應受判決事項之聲明者，不在此限，
    民事訴訟法第255條第1項第2、3款、第436條第2項分別定有
    明文。本件原告起訴時聲明被告應給付原告新臺幣（下同）
    343,846元，於民國110年9月27日具狀擴張請求被告給付464
    ,590元，及自民事準備（一）狀繕本送達翌日起至清償日止
    ，按年息5％計算之利息，復於111年5月3日具狀減縮上開聲
    明為：被告應給付原告414,976元，及自起訴狀繕本送達翌
    日起至清償日止，按年息5％計算之利息（見本院卷第75頁、
    第124頁），核與前揭規定相符，應予准許。
貳、實體事項
一、原告主張：被告於108年12月4日凌晨0時35分許，駕駛車牌
    號碼00-0000號自用小客車（下稱被告車輛），在桃園市中
    壢區中山東路2段、莒光路口，未開啟左轉燈突向左迴轉，
    適原告騎乘車牌號碼000-0000號普通重型機車（下稱系爭車
    輛）行經該處，而被告本應讓左後方之系爭車輛先行，卻疏
    未注意而貿然向左迴轉，致原告遭受撞擊後人車倒地，因此
    受有右側腓骨遠端骨折、右足踝挫傷、韌帶斷裂、右小腿撕
    裂傷等傷害（下稱系爭車禍事故），基於右側腓骨外踝移位
    性骨折，傷勢極嚴重，當日由天晟醫院辦理出院，由救護車
    載送至高雄市中正脊椎骨科醫院進行鋼板等固定手術，後至
    高雄長庚紀念醫院進行復健等治療。原告因此支出醫療費用
    89,548元、救護車車資17,700元，並受有3個月工作收入損
    失163,728元，及支出看護費用84,000元，另因傷受有精神
    上之痛苦，故請求精神慰撫金60,000元，合計為414,976元
    ，為此，爰依民法第184條第1項前段、第191條之2前段、第
    193條第1項、第195條第1項前段規定提起本件訴訟等語。並
    聲明：被告應給付原告414,976元，及自起訴狀繕本送達翌
    日起至清償日止，按年息5％計算之利息。
二、被告則以：當時事發時為深夜，紅綠燈為閃黃燈狀態，被告
    見後方無來車，正準備向左迴轉時，原告騎乘系爭車輛以時
    速6、70公里之超速狀態直接撞擊被告車輛左前車門，本件
    肇事原因應為原告騎乘機車未注意車前狀況且未遵守速限規
    定造成，原告就本件事故與有過失。另原告請求救護車費用
    、醫療費用中自費額及特殊材料費、看護費均非必要費用，
    且原告於起訴狀自陳每日工資1,200元，後又改稱平均月薪
    為71,107元，顯有造假之嫌，原告請求精神賠償之金額亦過
    高，另被告曾賠償原告50,000元(包括在高雄給付現金30,00
    0元)及原告事後請領保險金360,542元均應扣除等語，資以
    抗辯。並聲明：（一）原告之訴駁回。（二）如受不利之判
    決，請准供擔保免為假執行。
三、原告主張兩造於上開時地發生系爭車禍事故，原告遭受撞擊
    後人車倒地，受有前揭傷害等情，有診斷證明書、住院醫療
    費用收據各1 份附卷可佐（見本院卷第6至47頁、第81至91
    頁、第128至141頁、第188頁），本院並依職權向桃園市政
    府警察局中壢分局調取本件事故相關卷宗（見本院卷第57至
    71頁）核閱屬實，且為被告所不爭執，堪信為真實。
四、本院之判斷：
(一)按因故意或過失，不法侵害他人之權利者，負損害賠償責任
    ；汽車、機車或其他非依軌道行駛之動力車輛，在使用中加
    損害於他人者，駕駛人應賠償因此所生之損害，為民法第18
    4 條第1 項前段、第191 條之2 前段所規定。汽車迴車時，
    應依下列規定：五、汽車迴車前，應暫停並顯示左轉燈光或
    手勢，看清無來往車輛，並注意行人通過，始得迴轉；汽車
    行駛時，應依下列規定使用燈光：一、夜間應開亮頭燈，分
    別為道路交通安全規則第106條第5款及第109條第1款所規定
    。依卷附道路交通事故調查報告表、事故現場圖、車禍現場
    照片所示（見本院卷第57至71頁），肇事路口為設有黃色閃
    光號誌之丁字路口，參以被告車輛左側車門凹陷、系爭機車
    右側車身受損等節，可知兩造車輛為同行向行駛在中山東路
    2段往延平路方向行駛，被告行駛在系爭車輛外側欲向左迴
    轉之際，與直行之系爭車輛發生碰撞，依上開規定，迴車之
    被告車輛本應注意左側有無往來車輛，並禮讓直行之系爭機
    車先行，且依當時天候晴、夜間有照明、路面鋪裝柏油、乾
    燥、無缺陷、無障礙物、視距良好等情狀，並無不能注意之
    情事，被告疏未注意及此，致生本件車禍事故，其有過失甚
    明，稽以桃園市政府車輛行車事故鑑定會鑑定意見書之鑑定
    結果略以：「一、被告於夜間無照駕駛自用小客車行經閃光
    黃燈號誌正常運作丁字岔路口，先行右偏再未持續顯示方向
    燈光劇然左偏行左迴轉未看清來往車輛並禮讓同向左側直行
    車先行，為肇事主因。二、原告於夜間駕駛普通重型機車閃
    光黃燈號誌正常運作丁字岔路口，未開亮頭燈行駛且未充分
    注意車前狀況小心通過，為肇事次因。」等節（見本院卷第
    114至116頁），亦同前認定，是被告上開過失與系爭車輛所
    受損害，具有相當因果關係，被告自應就其侵權行為負損害
    賠償責任。
(二)損害之發生或擴大，被害人與有過失者，法院得減輕賠償金
    額，或免除之，民法第217 條第1 項定有明文。汽車行駛時
    ，駕駛人應注意車前狀況及兩車並行之間隔，並隨時採取必
    要之安全措施，不得在道路上蛇行，或以其他危險方式駕車
    ，道路交通安全規則第94條第3項亦有明文。被告固有如前
    述之過失，然原告雖係直行車輛，其行經肇事路口，本應依
    法注意車前狀況，隨時採取必要之安全措施，況原告行駛之
    路段視距良好，並無遮蔽物阻擋視線，原告仍疏未注意及此
    ，未隨時作停車之準備，因而肇生本件事故，亦屬與有過失
    。再本院審酌系爭車禍事故發生過程、地點、事故雙方車輛
    位置、過失情節等因素，認被告車輛為左迴轉車輛，卻未依
    道路交通規定禮讓直行之系爭機車先行，顯見其過失行為在
    先，而原告雖負有未注意車前狀況之過失，然原告依法本享
    有路權，倘被告有先禮讓系爭車輛先行，應不至於肇生系爭
    車禍事故，故被告所負之過失衡情較重，本院認被告就系爭
    車禍事故之發生應負擔80％過失責任，原告應負擔其餘20％過
    失責任。
(三)茲就原告求償項目審究如下：
　1.醫療費用：
　　原告主張其因上開傷勢進行治療支出醫療費用89,548元等語
    ，業據天晟醫院診斷證明書及醫療費用收據、中正脊椎骨科
    醫院診斷證明書及醫療費用收據、高雄長庚紀念醫院診斷證
    明書及醫療費用收據等件為憑（見本院卷第81至89頁），可
    知原告於108年12月4日因右側腓骨遠端骨折、右足踝挫傷、
    右小腿撕裂傷等傷勢至天晟醫院急診，於108年12月4日至中
    正脊椎骨科醫院進行附位及鋼板固定手術，並於109年9月至
    110年4月間在高雄長庚紀念醫院門診治療等情，可見原告因
    系爭車禍事故進行治療、手術，並支出相關醫療費用之事實
    。經本院核對上開醫療費用單據，原告共支出89,548元之醫
    療費用，至被告雖辯稱手術特殊材料費非必要費用等語，惟
    經本院依職權函詢中正脊椎骨科醫院關於特殊材料費治療之
    必要性，該院函覆略以「特殊材料費是傷口敷料，現代醫療
    已不用傳統的紗布覆蓋傷口，用敷料較為乾淨且不意傷口感
    染」等語，有中正脊椎骨科醫院111年3月16日中正脊骨醫醫
    事字第1110213號函1份可佐（見本院卷第119頁），審酌前
    揭函覆說明，可認特殊材料費之支出有其必要性，被告前揭
    所辯，不足憑採。此外，原告進行手術選擇住入單人病房，
    因此支出自費額14,000元部分，衡情醫院提供予病患之醫療
    內容均相同，不因病患入住病房種類不同而有所差異，一般
    健保給付之病房原則上已足夠其醫療上之需求，而原告自行
    選擇住入自費之單人病房係為其自身要求，非醫院基於病情
    需要所特別安排者或斯時無健保給付之病房不得已需自費升
    等入住者，故原告升等單人病房所增加之自費額，應由原告
    自行支付，尚難責由被告負擔之，原告此部分之請求，非有
    理由。從而，原告得請求被告賠償之醫療費用為75,548元（
    計算式：89,548元－14,000元＝75,548元）。
　2.救護車車資：
　　查系爭車禍事故發生後，原告於當日因前揭傷勢至桃園天晟
    醫院急診，並於同日送往高雄之中正脊椎骨科醫院進行附位
    及鋼板固定手術等情，業如前述，原告雖稱因上開傷勢須轉
    至骨科專門醫院開刀治療等語，然本院審酌原告傷勢狀況與
    手術類別，認縱原收治之醫院評估原告傷勢後建請原告轉至
    其他醫院就診，然北部地區理應有其他擅長骨科手術之醫院
    可以就診醫治，自無專程送往高雄地區之醫院進行手術之必
    要性，故原告請求被告賠償救護車費用17,700元，係屬無據
    。
　3.工作收入損失：
　　原告主張其因上開傷勢進行開放復位及鋼板固定手術，有3
    個月無法工作，依事故發生前6個月之月平均薪資為71,107
    元計算，請求3個月之工作所得損失163,728元等語，並提出
    中正脊椎骨科醫院診斷證明書、薪資明細表、請假證明書等
    件附卷可參（見本院卷第82、90、188頁）。經核中正脊椎
    骨科醫院診斷書醫囑所載「病人因受傷於108-12-4住院，10
    8-12-4開放復位及鋼板固定手術，108-12-9出院，宜休養3
    個月（以下空白）」等語，堪信原告因進行手術而有休養3
    個月之必要，故無法工作，惟參原告提出之薪資明細所示，
    原告月薪薪資結構為底薪、津貼、紅利等所組成，每月薪資
    多有浮動加給而不固定，且未見原告有薪資所得之報稅資料
    ，自不能以其提出之薪資明細逕認平均月薪多寡，應以法定
    基本薪資計算為妥當。又依勞動部公告之108年每月基本薪
    資為23,100元，109年每月基本工資為23,800元，據此為計
    算標準，是自原告出院起算所受3個月不能工作之薪資損失
    應為70,700元（計算式：23,100元＋23,800元＋23,800元＝70,
    700元），逾此範圍之請求，難謂有據。
　4.看護費用：
　　原告主張因受有上開傷勢，術後休養之3個月由家人協助照
    護，依網路查詢之公益法人台中市居家服務照顧合作社看護
    費用計算，每月半日照護費用至少28,000元，共受有看護費
    84,000元之損失等語，並據提出中正脊椎骨科醫院診斷證明
    書、公益法人臺中市居家服務照顧合作社看護費用標準網路
    資料、請假證明書各1份為憑（見本院卷第82、91、188頁）
    ，依上開診斷證明書所載，原告術後確實有休養3個月之必
    要，併參酌原告提出之公益法人台中市居家服務照顧合作社
    看護費用標準網路資料，認該居家服務照顧合作社取得內政
    部認可，為提供看護照顧服務之機構，其看護費用標準應有
    一定參考價值，及一般看護市場交易行情，半日為1,100至1
    ,500元之間，故認原告主張每月半日照護費用28,000元亦屬
    合理，故原告請求被告賠償3個月之看護費用84,000元（計
    算式：3×28,000元＝84,000元），可以准許。
　5.精神慰撫金：
　　按非財產上之損害賠償須以人格權遭遇侵害，使精神上受有
    痛苦為必要，其核給之標準固與財產上損害之計算不同，然
    非不可斟酌雙方身分資力與加害程度，及其他各種情形核定
    相當之數額（最高法院51年台上字第223 號判例意旨參照）
    。準此，非財產上之損害賠償，應以實際加害之情形、被害
    人所受精神上痛苦之程度、兩造之身分地位、經濟能力，並
    斟酌賠償義務人之可歸責程度等定之。查，原告因被告上開
    過失行為，受有前揭傷害，堪認原告因此受有精神上一定之
    痛苦，故原告請求被告給付精神慰撫金，咸為有據。爰審酌
    兩造學經歷，兼衡兩造經濟狀況，原告所受傷勢部位及其範
    圍、程度、術後生活不便、恢復狀況，及被告過失傷害行為
    等情，認原告請求60,000元之精神慰撫金，亦可准許。
　6.從而，原告得向被告請求賠償之金額應為290,248元（計算
    式：醫療費用75,548元＋工作損失70,700元＋看護費用84,000
    元＋精神慰撫金60,000元＝290,248元），復依兩造肇事責任
    比例計算，原告得請求被告給付之費用應為232,198元（計
    算式：290,248元×80％＝232,198元，元以下四捨五入）。
(四)另被告辯稱其分別於108年12月4日給付18,000元、於同年12
    月13日給付30,000元之慰問金予原告，並提出在高雄快炒店
    拍攝之原告照片為證（見本院卷第160頁），惟原告否認曾
    收受共50,000元之慰問金及前揭照片非原告本人外，經核對
    兩造提出之照片及本院當庭勘驗原告長相，被告所提照片對
    比原告之五官、臉型、髮型、衣著相去甚遠，可認非同一人
    ，又被告無法提出其有支付慰問金予原告之其他證據，故被
    告此部分辯詞，並非可採。又被告辯稱以強制汽車責任保險
    給付原告保險金360,542元，且為原告於審理時自承有受領
    該筆款項等語（見本院卷第161頁、第197頁反面），準此，
    原告得向被告請求之金額232,198元，扣除原告已請領之保
    險金360,542元後，已無剩餘金額可再向被告請求，則原告
    因系爭車禍事故所受損害已受全部填補，其請求被告給付41
    4,976元，即屬無據，不應准許。
五、綜上所述，原告依侵權行為之法律關係請求被告給付414,97
    6元，及自起訴狀繕本送達翌日起至清償日止，按年息5％ 計
    算之利息，為無理由，應予駁回。
六、本件事證已臻明確，兩造其餘主張陳述及所提之證據，經審
    酌後於本件判決結果無影響，爰不逐一論述，附此敘明。
七、訴訟費用負擔之依據：民事訴訟法第78條。並依職權確定訴
    訟費用額如主文第2 項所示。　　
中　　華　　民　　國　　111 　年　　9 　　月　　29　　日
                  中壢簡易庭      法  官  張得莉
以上為正本係照原本作成。
如不服本判決，應於送達後20日內，向本院提出上訴狀並表明上
訴理由，如於本判決宣示後送達前提起上訴者，應於判決送達後
20日內補提上訴理由書（須附繕本）。
如委任律師提起上訴者，應一併繳納上訴審裁判費。
中　　華　　民　　國　　111 　年　　9 　　月　　29　　日
                                  書記官  鄭涵勻